臺灣新竹地方法院刑事判決
110年度易字第580號
公  訴  人  臺灣新竹地方法院檢察署檢察官
被      告  郝治民


選任辯護人  周威君律師
被      告  賴宏洋



選任辯護人  葉思慧律師
            吳尚昆律師
被      告  伍麗珍


選任辯護人  吳允翔律師
            劉家瑞律師
上列被告等因違反臺灣地區與大陸地區人民關係條例案件，經檢
察官提起公訴（110年度偵字第7217號），嗣被告等均於準備程
序中就被訴事實為有罪之陳述，本院改依簡式審判程序審理，並
判決如下：
    主      文
乙○○違反大陸地區之營利事業，非經主管機關許可，並在臺灣地
區設立分公司或辦事處，不得在臺從事業務活動之規定，未經許
可而為業務活動，處拘役伍拾伍日，如易科罰金，以新臺幣參仟
元折算壹日。緩刑貳年，並應於本判決確定之日起捌個月內，向
公庫支付新臺幣拾貳萬元。
丙○○違反大陸地區之營利事業，非經主管機關許可，並在臺灣地
區設立分公司或辦事處，不得在臺從事業務活動之規定，未經許
可而為業務活動，處拘役伍拾伍日，如易科罰金，以新臺幣參仟
元折算壹日。緩刑貳年，並應於本判決確定之日起捌個月內，向
公庫支付新臺幣拾萬元。
甲○○違反大陸地區之營利事業，非經主管機關許可，並在臺灣地
區設立分公司或辦事處，不得在臺從事業務活動之規定，未經許
可而為業務活動，處拘役伍拾日，如易科罰金，以新臺幣貳仟元
折算壹日。緩刑貳年，並應於本判決確定之日起捌個月內，向公
庫支付新臺幣捌萬元。
    事實及理由
一、本件犯罪事實及證據，除證據補充：「被告乙○○、丙○○、甲○○（下稱被告等3人）於本院準備程序及簡式審判程序時之
    自白」外，餘均引用檢察官起訴書之記載（詳如附件）。
二、論罪科刑：
（一）核被告乙○○、丙○○、甲○○所為，均分別係違反臺灣地區與
      大陸地區人民關係條例第40條之1第1項大陸地區之營利事
      業，非經主管機關許可，並在台灣地區設立公司或辦事處
      ，不得在台從事業務活動之規定，應依同法第93第之2第1
      項之規定予以處罰。次按刑事法若干犯罪行為態樣，本質
      上原具有反覆、延續實行之特徵，立法時既予特別歸類，
      定為犯罪構成要件之行為要素，則行為人基於概括之犯意
      ，在密切接近之一定時、地持續實行之複次行為，倘依社
      會通念，於客觀上認為符合一個反覆、延續性之行為觀念
      者，於刑法評價上，即應僅成立一罪。學理上所稱「集合
      犯」之職業性、營業性或收集性等具有重複特質之犯罪均
      屬之。本件被告乙○○、丙○○、甲○○在起訴書所載間為○○○
      公司違法在臺從事招募人才、銷售、市場開發之業務活動
      ，均係在該期間內於一定時、地持續實行之複次行為，核
      其行為性質，均具有經常性及反覆性，揆諸前揭說明，於
      刑法評價上，均應認為係集合多數犯罪行為而成立獨立犯
      罪型態之「集合犯」，為包括一罪，應僅論以一罪。起訴
      書認屬接續行為，容有誤解，併與敘明。　　　
（二）爰審酌被告3人為○○○公司在臺灣地區從事招攬人才、行銷
      、市場開發等業務活動，所為影響交易安全，及個別被告
      之之犯罪動機、目的、手段及犯後之態度，兼衡被告乙○○
      自述碩士畢業之智識程度，目前於科技公司擔任業務處長
      工作，月薪約新臺幣（下同）17萬元，已婚有3名子女，1
      名尚未成年，與妻子、兒女及母親同住，經濟狀況小康、
      無負債；被告丙○○自述大專畢業之智識程度，離婚，有2
      名成年子女，目前退休中，有兼職顧問工作，月支出5萬
      元，經濟情況可以負擔支出，無負債；被告甲○○自述大專
      畢業，之前從事過房地產以及驅動IC產業工作，目前為家
      管，已婚有未成年子女，與先生及小孩同住，經濟狀況小
      康，有房屋貸款等一切情狀，各量處如主文所示之刑。又
      易科罰金之折算標準自應考量被告得支付之資力予以綜合
      酌定，方能在財力豐貧各異、優劣參差者間維持刑罰執行
      之有效性及公平性，而被告3人均在科技業擔任高階主管
      ，故審究其等資力後，依各刑法第41條第1項前段，分別
      諭知如主文所示之如易科罰金之折算標準，以資懲儆。
（三）被告乙○○、丙○○、甲○○3人均未曾受有期徒刑以上刑之宣
      告，此有臺灣高等法院被告前案紀錄表各1份在卷可按，
      被告等3人因一時失慮而為本案犯行，經此教訓，應知警
      惕，信無再犯之虞，是本院認對其等所宣告之刑以暫不執
      行為適當，爰衡酌本案之犯罪情節，依刑法第74條第1項
      第1款規定，均宣告緩刑2年。惟為使被告等3人嗣後戒慎
      其行，故再併依同條第2項第4款之規定，分別諭知被告乙○○應於本判決確定之日起8個月內，向公庫支付12萬元；
      被告丙○○應於本判決確定之日起8個月內，向公庫支付10
      萬元；被告甲○○應於本判決確定之日起8個月內，向公庫
      支付8萬元。倘被告等3人未遵循本院所諭知緩刑期間之負
      擔，情節重大者，檢察官得依刑事訴訟法第476條、刑法
      第75條之1第1項第4款之規定，聲請撤銷本件緩刑之宣告
      ，併予敘明。
據上論斷，應依刑事訴訟法第273條之1第1項、第299條第1項前
段、第310條之2、第454條，判決如主文。
本案經檢察官王遠志提起公訴，檢察官葉益發到庭執行職務。
中　　華　　民　　國　　111 　年　　1 　　月　　12　　日
                  刑事第七庭     法　官  王榮賓
以上正本證明與原本無異。
如不服本判決應於收受判決後20日內向本院提出上訴書狀，並應
敘述具體理由。其未敘述上訴理由者，應於上訴期間屆滿後20日
內向本院補提理由書(均須按他造當事人之人數附繕本)「切勿逕
送上級法院」。
中　　華　　民　　國　　111 　年　　1 　　月　　12　　日
                                 書記官　曾柏方 
附錄本案論罪科刑法條全文：
臺灣地區與大陸地區人民關係條例
第93條之2第1項
違反第40條之1第1項規定未經許可而為業務活動者，處行為人1
年以下有期徒刑、拘役或科或併科新臺幣15萬元以下罰金，並自
負民事責任；行為人有二人以上者，連帶負民事責任，並由主管
機關禁止其使用公司名稱。
臺灣地區與大陸地區人民關係條例第40條之1
大陸地區之營利事業，非經主管機關許可，並在臺灣地區設立分
公司或辦事處，不得在臺從事業務活動；其分公司在臺營業，準
用公司法第9條、第10條、第12條至第25條、第28條之1、第388
條、第391條至第393條、第397條、第438條及第448條規定。
前項業務活動範圍、許可條件、申請程序、申報事項、應備文件
、撤回、撤銷或廢止許可及其他應遵行事項之辦法，由經濟部擬
訂，報請行政院核定之。
附件：
臺灣新竹地方檢察署檢察官起訴書
                                     110年度偵字第7217號
　　被      告  乙○○　男　57歲（民國00年0月0日生）
　　　　　　　　　　　　住○○市○區○○路00號0樓之0
　　　　　　　　　　　　國民身分證統一編號：Z000000000號
    上  一  人
    選任辯護人          周威君律師
                        林珏菁律師
　              丙○○　男　62歲（民國00年0月00日生）
　　　　　　　　　　　　住○○市○○區○○街00號
　　　　　　　　　　　　居新竹市○區○○路0段000巷00號0
　　　　　　　　　　　　　樓之0
　　　　　　　　　　　　國民身分證統一編號：Z000000000號
    上  一  人
    選任辯護人          吳尚昆律師
                        葉思慧律師
　　被      告　甲○○　女　51歲（民國00年0月00日生）
　　　　　　　　　　　　住○○市○區○○○路000號00樓之0
　　　　　　　　　　　　國民身分證統一編號：Z000000000號
上列被告因違反臺灣地區與大陸地區人民關係條例案件，已經偵
查終結，認應提起公訴，茲將犯罪事實及證據並所犯法條分敘如
下：
　　　　犯罪事實
一、乙○○自民國103年10月1日迄108年4月16日止，擔任大陸地區
    營利事業「○○○電子股份有限公司」（原名○○○○○微電子股份
    有限公司，後於105年11月改名，下稱○○○公司）臺灣辦事處
    處長；丙○○則自108年4月16日接任乙○○工作，並改任○○○公
    司臺灣區總經理，執掌業務部門(銷售、客戶開發、客戶服
    務等)、技術部門(技術管理、產品開發、基板設計工程等)
    ；甲○○自107年1月15日起擔任○○○公司市場總監，負責臺灣
    地區、大陸地區驅動晶片（IC）封裝市場開發、行銷，乙○○
    、丙○○、甲○○均明知○○○公司係大陸地區之營利事業，非經
    主管機關經濟部投資審議委員會（以下簡稱投審會）許可，
    並在臺灣地區設立分公司或辦事處，不得在臺從事業務活動
    ，詎乙○○、丙○○、甲○○竟各基於使○○○公司未經許可即在臺
    灣地區從事業務活動之犯意，分別為下列犯行：
(一)乙○○於自103年10月1日迄108年4月16日止，先後承租新竹市
    ○○路00號00樓之0（B室）、新竹縣○○市○○街00號0樓之0，設
    立○○○公司在臺灣地區研發中心及業務辦公室（下稱臺灣辦
    公室），在○○○公司臺灣辦公室招攬○○○、○○○及○○○等員工組
    成研發團隊、業務團隊，並在○○○公司臺灣辦公室從事研發
    、銷售業務活動。
(二)丙○○自108年4月16日接任乙○○工作後，將臺灣辦公室遷移至
    新竹縣○○市○○○街0號0樓，做為○○○公司臺灣地區研發中心、
    實驗室及銷售業務辦公室，在○○○公司臺灣辦公室招募○○○、
    ○○○、○○○、○○○、○○○等人加入○○○公司之研發團隊、業務團
    隊，從事研發、銷售業務活動。
(三)甲○○自107年1月15日起加入○○○公司，擔任○○○公司市場總監
    ，在○○○公司臺灣辦公室負責驅動晶片封裝測試之市場開發
    、行銷等業務工作。嗣於110年5月13日為新北市調查站持搜
    索票至新竹縣○○市○○街00號0樓之0○○○公司臺灣辦公室查獲
    ，並扣得○○○電台灣區銷售組織結構、台灣區銷售團隊薪資
    匯總表、名片、服務合同影本等資料而查悉上情。
二、案經法務部調查局新北市調查處移送偵辦。
　　　　證據並所犯法條
一、證據清單暨待證事實
編號 證 據 名 稱 待 證 事 實 1 被告乙○○於警詢及偵查中之自白、證述 1.全部犯罪事實。 2.被告乙○○曾以○○○○○公司全資子公司香港商○○實業有限公司（下稱：○○公司）名義，委託律師事務所代為申請報備設立辦事處，然未經核准後，仍繼續為前開業務行為之事實。 3.被告丙○○接任被告乙○○後，改任○○○公司臺灣區總經理，執掌業務部門、技術部門之事實。 4.被告甲○○負責臺灣地區、大陸地區驅動晶片市場開發、行銷業務，直接聽命○○○公司副總經理○○等高層，且被告甲○○下曾經有業務人員，但已經去職之事實。 5.被告甲○○曾在臺灣地區招攬到○○科技股份有限公司、○○電子股份有限公司等驅動晶片封裝測試業務之事實。 2 被告丙○○於警詢及偵查中之自白、證述 1.全部犯罪事實 2.被告丙○○知悉○○○公司曾申請報備設立辦事處，然未經核准仍繼續為業務行為之事實。 3.被告甲○○負責臺灣地區、大陸地區驅動晶片市場開發、行銷業務之事實。 4.被告甲○○直接向○○○公司副總經理○○報告工作進度之事實。 5.被告甲○○曾在臺灣地區招攬到○○科技股份有限公司、○○電子股份有限公司、○○科技股份有限公司等驅動IC封裝測試業務之事實。 6.被告丙○○曾在○○○公司臺灣辦公室初步員工面試，並審核履歷，通過面試後，就會將員工資料送交○○○公司，由總公司最後審核之事實。 3 被告甲○○於警詢及偵查中之供述、證述 1.被告甲○○自107年1月起加入○○○公司，擔任○○○公司市場總監，負責○○○公司在臺驅動晶片封裝測試客戶開發等業務，而有在臺從事業務活動之事實。 2.被告丙○○為○○○公司臺灣辦公室負責人之事實。 3.被告甲○○直接聽命於○○○公司副總經理○○，臺灣驅動晶片封裝測試客戶開發係由其獨立負責，未聽命於被告丙○○之事實。 4 證人即○○○公司臺灣辦公室員工○○○、○○○、○○○、○○○、○○○、○○○、○○○、○○○、○○○、○○○、○○○於警詢及本署偵查中之證述 1.被告丙○○、乙○○均曾為○○○公司臺灣辦公室負責人之事實。 2.被告甲○○有從事業務活動之事實。 3.○○○公司在臺灣地區設立臺灣辦公室之事實。 4.○○○公司並未幫臺灣辦公室員工辦理勞健保之事實。 5.○○○公司臺灣辦公室有在臺灣地區從事銷售業務、研發業務，並有接洽臺灣公司為業務行為之事實。 6.○○公司為○○○公司子公司，有代○○○公司支付○○○公司臺灣辦公室員工薪資之事實。 5 證人○○○於警詢及偵查中之證述 1.○○○公司臺灣辦公室於105、106年間有派駐點人員○○○等員工至○○○技股份有限公司(下稱○○○)駐點服務迄今之事實。 2.被告丙○○係○○○公司臺灣辦公室負責人，○○○無法決定價格時，會由被告丙○○來○○○開會之事實。 3.○○○曾經提供名片且載明○○○公司臺灣辦公室目前地址之事實。 6 搜索扣押筆錄、扣押物品目錄表、行動電話、○○○電台灣區銷售組織結構、台灣區銷售團隊薪資匯總表、名片、行動電話截圖照片、服務合同影本、外幣帳戶交易明細及外匯交易憑證、○○○公司官方網站公司簡介及「聯繫我們」資料、Linkedin網路平臺網頁列印資料、入出境資料、健保投保資料、外匯收入明細、建物登記謄本、公司登記資料  1.○○○公司臺灣辦公室確有在臺灣地區為業務行為之事實。 2.被告丙○○、甲○○、乙○○有在○○○公司臺灣辦公室為業務行為之事實。 3.證人○○○、○○○、○○○、○○○、○○○、○○○、○○○、○○○、○○○、○○○為○○○公司臺灣辦公室員工，且有在○○○公司臺灣辦公室為研發、業務活動，而○○○公司臺灣辦公室員工薪資係由○○○公司子公司○○公司轉付之事實。 4.被告乙○○自103年10月1日擔任○○○公司臺灣辦事處處長；被告丙○○自108年4月16日擔任○○○公司臺灣區總經理；被告甲○○自107年1月15日起擔任○○○公司市場總監之事實。 7 經濟部商業司於106年1月12日以經授商字第00000000000號函、經濟部投審會110年2月26日經審一字第00000000000號函、經濟部110年2月24日經授商字第00000000000號函、經濟部投審會110年4月27日經審一字第00000000000號函、經濟部110年6月4日經授商字第00001000000號函、經濟部投審會110年5月14日經審一字第00000000000號函、香港商○○實業有限公司在臺辦事處工作計畫書、外國公司指派代表人在中華民國境內為法律行為報備(變更)申請書、○○○公司2020年（109年）年度報告節略及○○實業有限公司香港登記資料、經濟部投資審議委員會101年3月30日經審字第00000000000號函公告大陸地區人民來臺投資業別項目-製造業 1.被告乙○○於105年3月間以○○○○○公司全資子公司香港商○○實業有限公司名義，委託律師代為申請報備設立辦事處，並於105年5月24日提出申請，後經主管機關經濟部商業司於106年1月12日以經授商字第00000000000號函否准設立辦事處之事實。 2.○○○公司並未經投審會許可在臺灣地區設立分公司或辦事處，而不得在臺從事業務活動之事實。 
二、核被告乙○○、丙○○、甲○○所為，均係違反臺灣地區與大陸地
    區人民關係條例第40條之1之規定，應依同法第93條之2第1
    項規定論處。被告乙○○、丙○○、甲○○在上開任職期間為○○○
    公司違法在臺從事業務活動，主觀上乃出於概括同一之犯意
    ，且客觀上各行為獨立性極為薄弱，依一般社會健全觀念，
    難以強行分割，在刑法評價上，以視為數個舉動之接續施行
    ，合為包括之一行為予以評價，請各論以接續犯1罪。
三、依刑事訴訟法第251條第1項提起公訴。　
　　此　　致
臺灣新竹地方法院
中　　華　　民　　國　 110　　年　　7 　　月　　13　　日
　　　　　　　　　　　　　　　檢　察　官　王遠志
本件證明與原本無異
中　　華　　民　　國　 110　　年　　7 　　月　　15　　日
                              書　記　官  曾佳莉
所犯法條
臺灣地區與大陸地區人民關係條例第40條之1
大陸地區之營利事業，非經主管機關許可，並在臺灣地區設立分
公司或辦事處，不得在臺從事業務活動；其分公司在臺營業，準
用公司法第 9 條、第 10 條、第 12 條至第 25 條、第 28 條
之 1 、第 388 條、第391 條至第 393 條、第 397 條、第 438
條及第 448 條規定。
前項業務活動範圍、許可條件、申請程序、申報事項、應備文件
、撤回、撤銷或廢止許可及其他應遵行事項之辦法，由經濟部擬
訂，報請行政院核定之。
臺灣地區與大陸地區人民關係條例第93條之2第1項
違反第 40 條之 1 第 1 項規定未經許可而為業務活動者，處行
為人 1 年以下有期徒刑、拘役或科或併科新臺幣 15 萬元以下
罰金，並自負民事責任；行為人有二人以上者，連帶負民事責任
，並由主管機關禁止其使用公司名稱。